臺灣高雄地方法院刑事判決　　　　　　　　　　　　　九十三年度易字第五四六號
　　公　訴　人　臺灣高雄地方法院檢察署檢察官
　　被　　　告　丁○○
　　　　　　　　丙○○
右列被告等因違反商標法案件，經檢察官聲請簡易判決處刑（聲請案號：九十二年度
核退偵字第六七號），本院適用通常程序判決如左：
    主      文
丁○○連續明知未得商標權人同意，而於同一商品，使用相同之註冊商標之商品而販
賣，處拘役伍拾日，如易科罰金，以參佰元折算壹日。扣案之如附表一所示仿冒商標
之商品均沒收。
丙○○無罪。
    事      實
一、丁○○明知如附表一所示之各商標圖樣，係附表一所示各商標專用權人分別向經
    濟部中央標準局（現改制為經濟部智慧財產局）註冊登記取得商標專用權，使用
    於附表一所示各該查扣之商品上，迄今仍在專用期間內，任何人未經前開商標專
    用權人之同意，不得於同一商品使用相同於如附表所示各該註冊商標之商品上。
    丁○○竟基於販賣營利之概括犯意，自民國（下同）九十二年八月十日起，向不
    詳姓名年籍之人每件行動電話外殼及行動電話外殼面板約新台幣（下同）一百五
    十元之代價，購入該等未經前開商標專用權人之同意擅自於同一商品使用相同於
    右揭商標專用權人註冊登記商標圖樣之仿冒行動電話外殼及行動電話外殼（聲請
    簡易判決處刑書載為：手機外殼及手機外殼貼紙）面板等仿冒商標商品，連續多
    次以每件上開仿冒商標商品二百至二百五十元之價格出售予不特定顧客牟利。嗣
    於同年八月十二日晚上八時許，在上址為警查獲，並扣得如附表一所示之物。
二、案經高雄市政府警察苓雅分局移送臺灣高雄地方法院檢察署檢察官偵查起訴。
    理      由
一、訊據被告丁○○雖坦承於右開時、地販賣前揭仿冒商標之商品，惟矢口否認犯行
    ，並辯稱：並不知該等行動電話外殼及行動電話外殼面板等商品係仿冒商標之商
    品云云。然查：前開事實，除據被告丁○○坦承確有於右開時、地販賣上開商品
    外，扣案如附表一所示之商品確屬仿冒商標之商品一情，亦有鑑定報告書、服務
    標章註冊證，以及本院所調閱之商標註冊資料等均在卷足稽，且被告丁○○販賣
    仿冒商標商品之現場及各項仿冒商標商品亦有照片九幀附卷可憑況附表一所示之
    各該商標，均係國際知名品牌，各該品牌商品價值不菲，且於行動電話及其零配
    件販賣店及各知名品牌專賣店等處販賣，且各大品牌更於不同媒體上多有行銷廣
    告，復就被告以低價購入，又以遠低於真品之市售價格販賣，所辯顯違常情，自
    無可信，本件事證明確，被告丁○○犯行堪予認定。
二、核被告丁○○所為，係犯商標法第八十二條之販賣仿冒商標商品罪。又被告丁○
    ○係於九十二年八月十日起至同年八月十二日遭查獲時止為前揭違反商標法之犯
    行，惟修正後之商標法業於九十二年十一月二十八日施行，依修正後之商標法第
    八十二條之販賣仿冒商標商品罪，與修正前之商標法第六十三條之販賣仿冒商標
    商品罪，二者之刑度均相同，依刑法第二條第一項前段：「行為後法律有變更者
    ，適用裁判時之法律。」之規定，應依修正後商標法第八十二條之規定處斷之，
    公訴人聲請簡易判決處刑時未及適用修正後之商標法規定，而聲請以修正前之商
    標法第六十三條之規定論處，起訴法條應予變更。被告丁○○以一販賣行為，侵
    害多數商標專用權人之權利，為想像競合犯，依刑法第五十五條規定從一販賣仿
    冒商標商品罪處斷。又被告丁○○所為多次販賣行為，時間緊接，所犯罪名相同
    ，顯係出於概括之犯意為之，為連續犯，依刑法第五十六條之規定以一連續販賣
    仿冒商品罪論，並加重其刑。又聲請簡易判決處刑書犯罪事實欄所載並扣有手機
    外殼貼紙目錄一本云云，惟經本院調取該案證物勘驗結果，該扣案之物實非目錄
    ，而係多片行動電話外殼面板之仿冒商標商品置放其內，此有本院製作之勘驗筆
    錄記載明確可資證明，復查得如附表一編號０１至編號０５所示之行動電話外殼
    面板均係仿冒商品之商品，並經本院依職權調閱商標註冊資料在卷可查，已如前
    述，是以公訴人雖未就被告所犯販賣附表一編號０１至編號０５所示之行動電話
    外殼面板之仿冒商標商品罪部分起訴，惟查被告所犯該罪，與經起訴之販賣如附
    表一編號０６、０７所示行動電話外殼面板之罪部分，係連續犯，亦述如於前，
    具有裁判上一罪之關係，而為起訴效力所及，本院自得併予審酌，附此敘明。爰
    審酌商標具有辨識商品來源之功能，企業均投入相當之時間及資金於商品之行銷
    及品質之改良，以使其商標得具有代表一定品質及商譽之效果，被告丁○○為圖
    小利，擅為販賣仿冒商標之商品，對於商標權人之權益自已構成侵害，惟因其販
    賣數量非鉅，且販賣時間不長所生實害尚輕，然其犯後雖坦承販賣，卻仍矢口否
    認知悉係仿冒商品，態度非佳等一切情狀，量處如主文所示之刑，並諭知易科罰
    金之折算標準，以示懲儆。至扣案之如附表一所示仿冒商標商品，不問屬於犯人
    與否，均依商標法第八十三條規定沒收之。
三、聲請簡易判決處刑意旨又以：被告丁○○於前開、地，連續販賣如附表二所示之
    仿冒附表二所示商標之商品，而侵害如附表二所示之商標專用權人之商標權云云
    。
  （一）按「犯罪事實應依證據認定之，無證據不得認定犯罪事實。」又「不能證明
        被告犯罪者，應諭知無罪之判決」，刑事訴訟法第一百五十四條第二項、第
        三百零一條第一項定有明文。
  （二）公訴人固以如附表二所示各該商標，均有商標註冊登記資料可據。惟查：如
        附表二所示之商標，雖均係如附表二所示商標專用權人所登記註冊之商標，
        但依卷附附表二所示之商標註冊登記資料，該商標之使用商品範圍均未包含
        行動電話外殼或外殼面板等之商品，是以被告丁○○所販賣之該等商品，自
        非該商標專用權之保護範圍內，此外又查無其他積極證據足認有該犯行，原
        應為無罪之諭知，惟聲請簡易判決處刑意旨認此部份與前開科刑部分為連續
        犯，具有裁判上一罪之關係，爰不另為無罪之諭知。
四、另聲請簡易判決處刑意旨以：被告丙○○於九十一年八月十二日二十時許與丁○
    ○基於基於共同販賣仿冒商標商品之概括犯意聯絡，於前揭地點共同販賣仿冒商
    標之商品云云。
  （一）按「事實之認定，應憑證據，如未能發現相當證據，或證據不足以證明，自
        不得以推測或擬制之方法，以為裁判基礎。」最高法院四十年台上字第八六
        號判例可資參照。
  （二）公訴人固以上開商標均屬知名品牌，被告丙○○於現場看顧攤位，自不得諉
        稱不知為據，認被告丙○○確有與丁○○共犯本案販賣仿冒商標商品之犯行
        。惟被告丁○○自始堅決否認有本案犯行，並辯稱：其係被告丁○○攤位旁
        賣衣服老闆之朋友，因丁○○有事，就要其為之看顧攤位，且未注意丁○○
        所販賣之手機外殼及面板印製有知名商標等詞，經查：本院裁示被告丙○○
        與丁○○為分別辯論後，於被告丙○○之辯論程序中，證人丁○○並具結證
        稱：警方查獲時，其並無在場，剛好去倉庫補貨，故而要丙○○代其看顧攤
        位，丙○○當天是來找隔壁攤位之甲○○，且丙○○不知其所販賣商品之價
        格，因其商品並未標價等詞，又丙○○並無為其賣出任何商品等詞；又證人
        即丁○○旁擺設攤位之甲○○亦於審理時證述：丙○○於幫丁○○顧攤前，
        係與伊聊天，且丙○○僅看顧攤位十幾分鐘後，警察就來了等語，核諸二證
        人之證詞與被告丙○○前開所辯亦屬相符；又無任何其他確實之證據足以證
        明被告丙○○於看顧攤位期間有為丁○○販售出任何仿冒商標商品，自不能
        徒憑被告丙○○為友人丁○○暫時看顧攤位，卻適值警方至現場查獲該攤位
        並逮捕丙○○，即遽以推測或擬制根本非該攤位負責人之丙○○為販賣仿冒
        商標商品之共犯，從而，揆諸前開最高法院判例意旨，既未有相當之證據證
        明被告丙○○有共同販賣仿冒商標商品之犯行，自應為被告丙○○無罪之諭
        知。
依刑事訴訟法第四百五十二條、第二百九十九條第一項、第三百條、第三百零一條第
一項，修正後商標法第八十二條、第八十三條，刑法第十一條前段、第二條第一項前
段、第五十六條、第五十五條、第四十一條第一項前段，罰金罰鍰提高標準條例第二
條，判決如主文。
本案經檢察官乙○○到庭執行職務。
中      華      民      國    九十三    年      六      月    三十      日
                                臺灣高雄地方法院刑事第三庭
                                    審判長法  官  黃仁松
                                          法  官  陳玉聰
                                          法  官  高思大
右為正本，係照原本作成，證明與原本無異。
如不服本判決，應於判決送達後十日內向本院提出上訴狀，上訴於台灣高等法院高雄
分院（須附繕本）。
                                          書記官  蔡語珊
中      華      民      國    九十三    年      六      月    三十      日
附錄本判決論罪之法條
商標法第八十一條第一款：
未得商標權人或團體商標權人同意，有下列情形之一者，處三年以下有期徒刑、拘役
或科或併科新臺幣二十萬元以下罰金：
一  於同一商品或服務，使用相同之註冊商標或團體商標者。
商標法第八十二條：
明知為前條商品而販賣、意圖販賣而陳列、輸出或輸入者，處一年以下有期徒刑、拘
役或科或併科新臺幣五萬元以下罰金。
